【裁判字號】    98,交聲,598
【裁判日期】    980527
【裁判案由】    違反道路交通管理處罰條例聲明異議
【裁判全文】
臺灣士林地方法院交通事件裁定         98年度交聲字第598號
原處分機關  交通部公路總局臺北區監理所蘆洲監理站
異  議  人
即受處分人  甲○○
上列異議人即受處分人因違反道路交通管理處罰條例案件，對於
交通部公路總局臺北區監理所蘆洲監理站於民國98年4 月28日所
為之裁決（北監蘆字第裁46-C00000000號），聲明異議，本院裁
定如下：
    主  文
原處分撤銷。
甲○○重型機器腳踏車駕駛人駕駛重型機器腳踏車，經測試檢定
有酒精濃度超過規定標準情形，處罰鍰新臺幣肆萬伍仟元，並應
接受道路交通安全講習。
    理  由
一、按「汽車駕駛人，有下列情形之一者，應接受道路交通安全
    講習：．．．二、有第三十五條第一項規定之情形。」、「
    汽車駕駛人，駕駛汽車經測試檢定有下列情形之一者，處新
    臺幣一萬五千元以上六萬元以下罰鍰，並當場移置保管該汽
    車及吊扣其駕駛執照一年；因而肇事致人受傷者，並吊扣其
    駕駛執照二年；致人重傷或死亡者，吊銷其駕駛執照，並不
    得再考領：一、酒精濃度超過規定標準。」，道路交通管理
    處罰條例第24條第1 項第2 款、第35條第1 項第1 款分別定
    有明文。所謂酒精濃度超過規定之標準者，依道路交通安全
    規則第114 條第2 款之規定，係指汽車駕駛人飲用酒類或其
    他類似物後，其吐氣所含酒精濃度超過每公升0.25毫克或血
    液中酒精濃度超過0.05% 以上者。
二、原處分意旨略以：異議人即受處分人於民國97年10月18日晚
    間11時24分許駕駛車號NQ3-036 號機器腳踏車（下稱系爭機
    車）行經臺北縣蘆洲市○○路與大智街口時，經臺北縣政府
    警察局三重分局交通分隊員警舉發「汽車駕駛人酒精濃度超
    過規定標準（0.55以上）」之違規爰依道路交通管理處罰條
    例第35條第1 項第1 款，裁處異議人新臺幣（下同）4 萬5
    千元，並吊扣駕駛執照12個月及施以道路交通安全講習。
三、聲明異議意旨略以：異議人確有上開酒後騎乘系爭機車之違
    規行為，惟上開裁決竟吊扣異議人之自小客車駕駛執照，顯
    屬不當聯結，有違比例原則，爰聲明異議，請求撤銷原處分
    。
四、經查：
  (一)原處分機關裁處異議人罰鍰4 萬5 千元及施以道路交通安全
    講習部分：
    查異議人於98年4 月15日晚間8 時13分許，在飲酒後呼氣酒
    精濃度為每公升1.06毫克之情形下，駕駛系爭機車行經臺北
    縣蘆洲市○○路與大智街口時為警攔檢查獲，並由原處分機
    關就其交通違規行為裁處4 萬5 千元罰鍰、吊扣駕駛執照12
    個月並施以道安講習之事實，業據異議人自承在卷，並有臺
    北縣政府警察局舉發違反道路交通管理事件通知單、原處分
    機關違反道路交通管理事件裁決書及違反道路交通管理事件
    不服裁決聲明異議案件移送書附卷可稽，堪以認定，是原處
    分機關此部分裁處，核無違誤。
  (二)原處分機關裁處吊扣異議人駕駛執照部分：
  1.查異議人並未考領重型機車駕駛執照，僅領有普通自用小客
    車駕駛執照，是本案原處分機關於98年4 月28日之裁決所指
    應吊扣之異議人駕駛執照，乃指異議人之普通自小客車駕駛
    執照等事實，有原處分機關違反道路交通管理事件不服裁決
    聲明異議案件移送書1 份、公路電子閘門系統查詢異議人領
    有之駕駛執照資料異議人機車駕照基本資料2 份在卷足憑。
  2.惟按「汽車駕駛人，因違反本條例及道路交通安全規則之規
    定，受吊銷駕駛執照處分時，吊銷其持有各級車類之駕駛執
    照。」，道路交通管理處罰條例第68條定有明文，前揭規定
    係於94年12月14日修正公布，並於95年3 月1 日施行，而修
    正前之道路交通管理處罰條例第68條則規定「汽車駕駛人，
    因違反本條例及道路交通安全規則之規定，受吊扣或吊銷駕
    駛執照處分時，吊扣或吊銷其持有各級車類之駕駛執照」，
    觀其修法意旨，係以「原條文將違規駕駛人所持有之各級車
    類駕駛執照一併吊扣或吊銷，失之過酷，影響人民工作及生
    活甚鉅」為由，而刪除吊扣駕駛人駕駛執照時，應吊扣駕駛
    人持有各級車類駕駛執照之規定，是依現行道路交通管理處
    罰條例，已無得吊扣駕駛人所持有他級駕駛執照之依據存在
    ，從而，於執行吊扣駕駛人駕駛執照之處分時，自僅得吊扣
    駕駛人違規時所駕駛該級車類之駕駛執照，以限制其繼續駕
    駛該級車類行駛道路之權利，若駕駛人並無該級車類之駕駛
    執照，即無從執行吊扣駕駛執照之處分，而僅係應否依道路
    交通管理處罰條例第22條第1 項規定處罰駕駛人之問題。查
    異議人於本件違規時，係騎乘系爭重型機車，並非駕駛自用
    小客車，業如前述，揆諸前揭說明，則原處分機關吊扣異議
    人之「普通小客車」駕駛執照，自難認適法有據。而異議人
    既未領有「重型機車」駕駛執照，自無從再予以裁罰吊扣此
    部分駕照，附此敘明。
五、綜上，異議人確有本件違規事實，原處分機關裁處異議人罰
    鍰4 萬5,000 元及施以道路交通安全講習部分，固非無見，
    惟原處分機關裁決誤吊扣異議人之「普通小客車」駕駛執照
    ，顯有未洽。從而，本件異議雖無理由，惟原處分既有上述
    不當之處，自應予以撤銷，另依道路交通管理處罰條例第35
    條第1 項第1 款、第24條第1 項第2 款及違反道路交通管理
    事件統一裁罰基準表之規定，裁定如主文第2 項所示之裁罰
    ，以資適法。
據上論斷，應依道路交通案件處理辦法第20條前段，道路交通管
理處罰條例第35條第1 項第1 款、第24條第1 項第2 款，裁定如
主文。
中    華    民    國    98    年    5     月    27    日
                  交通法庭  法  官   黃珮茹
以上正本證明與原本無異。
如不服本裁定應於送達後5日內向本院提出抗告狀。
                            書記官   張馨尹
中    華    民    國    98    年    5     月    27    日


司法院資訊處製作；財團法人民間司法改革基金會備份。
